臺灣桃園地方法院交通事件裁定　　　　99年度交聲字第1706號
原處分機關　交通部公路總局新竹區監理所中壢監理站
異　議　人
即受處分人　姜建明
上列異議人即受處分人因違反道路交通管理處罰條例案件，不服
原處分機關交通部公路總局新竹區監理所中壢監理站中華民國99
年8 月18日壢監裁字第裁53-C00000000號裁決，向本院聲明異議
，本院裁定如下：
    主  文
原處分撤銷。
姜建明不罰。
    理  由
一、原處分意旨略以：本件異議人即受處分人姜建明，於民國99
    年4月25日中午12時10分許，駕駛車牌號碼4812-YT號自小客
    車行經臺北縣淡水鎮○○路64號前，因「無照駕車行駛（禁
    駛）」，為臺北縣政府警察局淡水分局警備隊員警，以北縣
    警交大字第C00000000 號舉發違反道路交通管理事件通知單
    當場掣單舉發，上開舉發通知單之駕駛人雖載明為「姜建光
    」，然經原處分機關函請舉發單位調查，認係員警誤植駕駛
    人姓名，並已更正為異議人「姜建明」，故仍認舉發無誤，
    乃於99年8 月18日依據道路交通管理處罰條例第21條第1 項
    第2 款、第22條第1 項第7 款之相關規定，裁處受處分人罰
    鍰新臺幣（下同）11,300元及駕駛執照扣繳等語。
二、異議意旨略以：異議人即受處分人姜建明並無於99年4 月25
    駕駛車牌號碼4812-YT 號自小客車行經臺北縣淡水鎮，且上
    開車輛亦非異議人所有，異議人亦未曾借用該車輛，應是遭
    人冒名。舉發員警係聽信冒異議人姓名者之口述資料，並未
    查驗違規人之身分證件，又誤植姓名，顯有未當，不能據以
    認定違規人即為異議人本人，爰聲明異議，請求撤銷原處分
    等語。
三、按法院受理交通事件，準用刑事訴訟法之規定，道路交通管
    理處罰條例第89條前段定有明文。又犯罪事實應依證據認定
    之，無證據不得認定犯罪事實，並為刑事訴訟法第154 條第
    2 項所明定；而認定犯罪事實所憑之證據，雖不以直接證據
    為限，間接證據亦包括在內；然無論直接或間接證據，其為
    訴訟上之證明，須於通常一般之人均不致於有所懷疑，而得
    確信其為真實之程度者，始得據之為有罪之認定，倘其證明
    尚未達到此一程度，而有合理性懷疑之存在時，即應由法院
    諭知被告無罪之判決，復有最高法院76年台上字第4986號判
    例可資參照。從而，法院於審理行為人違反道路交通管理處
    罰條例案件時，如調查證據之結果不足使法院確信行為人有
    原處分所指之事實，而仍有合理懷疑時，即應撤銷原處分而
    諭知不罰，合先敘明。
四、經查：
  (一)證人即舉發本件違規事實之臺北縣政府警察局淡水分局警備
    隊員警陳得財證稱：當日中午伊與另一名同事於淡水老街分
    局開車到老街中正路附近，在中正路64號前看到車牌號碼48
    12-YT 號自小客車由淡水捷運站往中正路方向行駛，因該路
    段禁止汽車通行，伊遂將該車攔下，當時駕駛人有出示行照
    ，伊請駕駛人出示駕照，但對方說沒有，舉發通知單上駕駛
    人姓名寫「姜建光」，係因伊當時看到行照上汽車所有人係
    姜建光的關係，該部分係伊的筆誤；伊只記得駕駛人有客家
    口音，但因事隔半年多，故無法確認駕駛人是否為在庭之異
    議人等語（見本院99年12月21日訊問筆錄），由證人陳得財
    上開證述可知，其已無法指認所舉發之違規人即為異議人本
    人。
  (二)另證人姜建光於本院訊問時亦證稱：99年4 月25日伊駕駛車
    牌號碼4812-YT 號自小客車行經臺北縣淡水鎮，該車為伊所
    有，當日伊有交通違規之情形而被警察攔停，被攔停時伊並
    未出示駕照及身分證僅出示行照，且因當時伊被通緝中，所
    以不敢表明自己的身分，而向員警稱伊係姜建明，並告知姜
    建明之身分證字號，員警以該身分證字號查詢，發現姜建明
    沒有駕照，遂開立無照駕駛之違規舉發通知單；伊簽舉發通
    知單時有發現員警在駕駛人欄寫成伊的名字，但伊當場並未
    表示意見，伊想說之後接到罰單再去繳掉就好；舉發違反道
    路交通管理通知單上收受通知聯者簽章欄上之「姜建明」係
    伊所簽等語（見本院99年1 月18日訊問筆錄），並有本院依
    職權查詢車號汽車車籍資料及臺灣高等法院通緝記錄表各1
    份在卷可憑，足認證人姜建光上開證詞堪以採信。是本件於
    99年4 月25日駕駛車牌號碼4812-YT 號自小客車行經臺北線
    淡水鎮之人確為證人姜建光，異議人前揭辯稱其並未駕駛上
    開車輛違規，而係身分遭人冒用乙節，洵堪採信。
五、綜上，依現存證據既不足以使本院形成異議人有前揭違規事
    實之確信，揆諸首揭法條及判例意旨，應為有利於異議人之
    認定，而認其異議有理由。是原處分機關遽對異議人為前開
    裁決，難認允當，應由本院將原處分撤銷，改諭知異議人不
    罰，以資適法。
六、據上論斷，應依道路交通事件處理辦法第19條前段，裁定如
    主文。
中    華    民    國    100   年    2     月    11    日
                  交通法庭  法  官   陳威帆
以上正本證明與原本無異。
如不服本裁定，應於裁定送達後5 日內向本院提出抗告狀。
                            書記官   吳玉蘭
中    華    民    國   100    年    2     月    14    日